臺灣彰化地方法院民事判決
103年度訴字第882號
原      告  施志松  

訴訟代理人  蕭智元律師
            楊承翰  
被      告  陳淑雲(即施三之繼承人)

            施義淋(即施三之繼承人)

            施麗娜(即施三之繼承人)

            施于春(即施三之繼承人)


            陳施貴美(即施三之繼承人)

            劉施富美(即施三之繼承人)

            施錫絃(即施三之繼承人)

            施龍華(即施三之繼承人)

            施翔譯(即施三之繼承人)

            施秀芬(即施三之繼承人)

            施教佳(即施三之繼承人兼施林葉之承受訴訟人)

            施堯彬(即施三之繼承人兼施林葉之承受訴訟人)

            施教鏈(即施三之繼承人兼施林葉之承受訴訟人)

            施淑姿(即施三之繼承人兼施林葉之承受訴訟人)

            陳滄壕(即施三之繼承人)

            陳柏榮(即施三之繼承人)

            陳薪媄(即施三之繼承人)

            陳慶南(即施三之繼承人)

            陳素霞(即施三之繼承人)

            陳素梅(即施三之繼承人)

            施教鈴(施雄之承受訴訟人)

            施鈞耀(即施三之繼承人)


            童施水桃
            施文惠(施學燧之承受訴訟人)


            施宜萱(施學燧之受訴訟人)


兼  上四人
訴訟代理人  施學  
施文惠、施宜萱
訴訟代理人  彭玉蓉	  
被      告  施文斐  
            施義濱(即施岸之繼承人)

            施義波(即施岸之繼承人)

            施旭村(即施岸之繼承人)

            施錦綉(即施岸之繼承人)

            施明湶(即施岸之繼承人)
                      籍設台北市○○區○○街000巷00弄00                          號0樓

            施俞宏(即施岸之繼承人)
                      籍設台北市○○區○○街000巷00弄00                          號0樓

            施長樂(即施岸之繼承人)



            施麗珠(即施岸之繼承人)

            施麗絲(即施岸之繼承人)

            施森田(即施岸之繼承人)

            施梓豐(即施岸之繼承人、兼陳愛蘭之承受訴訟人)

            施淑芳(即施岸之繼承人、兼陳愛蘭之承受訴訟人)

            施明宜(即施岸之繼承人、兼陳愛蘭之承受訴訟人)

            施炳輝  
            施蔡寶珠
上  一  人
訴訟代理人  施義淵  
被      告  施憲文  
            楊燕雪  
            施玉霞  
上  一  人
訴訟代理人  施明杲  
被      告  施教柱  
            施教琪  
            施靜芬（施錦津之承受訴訟人）


            施秋旺  
            施俊杰  
            施錫江  
            陳義昌(施仙桃之承受訴訟人)

            施余定（施武照之承受訴訟人）    

            施孟峯（施武照之承受訴訟人）        

            施孟岳（施武照之承受訴訟人）        

            施議盛  
上  一  人
訴訟代理人  林玉花  
被      告  施朝宗  
            王敏祝地政士即施朝波之遺產管理人

            陳粒豐  
            施義焜  
            施文裕  
兼  上一人
訴訟代理人  施文隆  
被      告  施令    
            詹天送  
            詹天助  
            詹天開  
            詹來    
            施文通  
            施教深  
            施玄揚  
            施人愷  
            施豪亮  
            施秀汝  
            施啓榮  
            施燦成  
            施堯恩(施學文之繼承人兼施許素梅之承受訴訟人)

            施美雲(施學文之繼承人兼施許素梅之承受訴訟人)


            施美雪(施學文之繼承人兼施許素梅之承受訴訟人)

            施美琴(施學文之繼承人兼施許素梅之承受訴訟人)



            施月英(施學文之繼承人兼施許素梅之承受訴訟人)

            楊邁(即施學文之繼承人)

            施堯耕(即施學文之繼承人)


            施堯欽(即施學文之繼承人)

            施佩玲(即施學文之繼承人)

            施志(即施學文之繼承人)


            楊施瓊花(即施學文之繼承人)

            郭重義(即施學文之繼承人)

            郭重成(即施學文之繼承人)

            郭翠紅(即施學文之繼承人)

            郭采柔(即施學文之繼承人)

            郭翠玲(即施學文之繼承人)


            施佳均(即施學文之繼承人)

            顏國基（顏施碧雲之承受訴訟人）    


            陳存禮（陳施涼之承受訴訟人）    


            施秀枝（施金鹿之承受訴訟人）

            施秀娟（施金鹿之承受訴訟人）

            施宏維(施金鹿之承受訴訟人)


            陳宗堯  
            施教本  
            林俐娜(即施學文之繼承人)    


            施浩然(即施學文之繼承人)    

            施乃安(即施學文之繼承人)    


上列當事人間請求分割共有物事件，本院於民國111年8月22日言
詞辯論終結，判決如下：
    主  文
壹、附表一編號2至23之被告應就被繼承人施三所有坐落彰化縣○
    ○鄉○○段○○○地號土地應有部分56/2520、坐落彰化縣○○鄉○○
    段○○○地號土地應有部分56/2520辦理繼承登記。
貳、被告陳義昌應就被繼承人施仙桃所有坐落彰化縣○○鄉○○段○○
    ○地號土地應有部分1/18、坐落彰化縣○○鄉○○段○○○地號土地
    應有部分1/18辦理繼承登記。
參、附表一編號28至37、39至41之被告應就被繼承人施岸所有坐
    落彰化縣○○鄉○○段○○○地號土地應有部分70/2520、坐落彰化
    縣○○鄉○○段○○○地號土地應有部分70/2520辦理繼承登記。
肆、附表一編號85至101、107至109之被告應就被繼承人施學文
    所有坐落彰化縣○○鄉○○段○○○地號土地應有部分140/2520辦
    理繼承登記。
伍、被告施余定、施孟岳、施孟峯應就施武照所有坐落彰化縣○○
    鄉○○段○○○地號土地應有部分74/2520、坐落彰化縣○○鄉○○段
    ○○○地號土地應有部分73/2520辦理繼承登記。
陸、兩造共有坐落彰化縣○○鄉○○段○○○地號土地、彰化縣○○鄉○○
    段○○○地號土地應分割如附圖一即彰化縣溪湖地政事務所民
    國一一０年八月二十六日溪測土字第一一一五號複丈成果圖
    及附表二所示。
柒、兩造（除施學文之繼承人即附表一編號85至101、107至109
    之被告）就坐落彰化縣○○鄉○○段○○○地號土地應依附表三各
    共有人相互找補金額欄所示由共有人互相找補。
捌、兩造（除被告陳粒豐、詹天送、詹天助、詹天開、詹來、施
    燦成）就坐落彰化縣○○鄉○○段○○○地號土地應依附表四各共
    有人相互找補金額欄所示由共有人互相找補。
玖、訴訟費用依附表五所示比例負擔。
    事實及理由
壹、程序方面：
一、按當事人死亡者，訴訟程序在有繼承人、遺產管理人或其他
    依法令應續行訴訟之人承受其訴訟以前當然停止；承受訴訟
    人，於得為承受時，應即為承受之聲明；他造當事人，亦得
    聲明承受訴訟，民事訴訟法第168條、第175條分別定有明文
    。
  ㈠被告顏施碧雲於訴訟繫屬後之民國103年9月27日死亡，其所
    有坐落彰化縣○○鄉○○段000地號土地（下稱系爭695地號土地
    ）、同段705地號土地（下稱系爭705地號土地）之應有部分
    ，由繼承人顏國基辦理分割繼承登記完畢，有顏施碧雲繼承
    系統表、土地登記謄本在卷為憑（見卷二十第73頁、137頁
    、第149頁），應由顏國基為承受訴訟人，原告並已具狀聲
    請顏國基為承受訴訟人（見卷二十第38頁）。
  ㈡被告陳施涼於訴訟繫屬後之103年10月24日死亡，其所有系爭
    695地號土地、705地號土地應有部分，由繼承人陳存禮辦分
    割繼承登記完畢，有陳施涼繼承系統表、土地登記謄本在卷
    為憑（見卷二十第74頁、137頁、第149頁），應由陳存禮為
    承受訴訟人，原告並具狀聲請陳存禮為承受訴訟人（見卷二
    十第38頁）。
  ㈢被告施錦津於訴訟繫屬後之104年10月28日死亡，其所有系爭
    695地號土地、705地號土地應有部分，由繼承人施靜芬辦分
    割繼承登記完畢，有施錦津繼承系統表、土地登記謄本在卷
    為憑（見卷二十第72頁、137頁、第149頁），並由原告具狀
    聲請施靜芬為承受訴訟人（見卷十三第11頁）。
  ㈣被告施金鹿於訴訟繫屬後之105年6月7日死亡，其所有系爭69
    5地號土地、705地號土地應有部分，由繼承人施秀枝、施秀
    娟、施宏維辦妥繼承登記完畢，有施金鹿繼承系統表、土地
    登記謄本在卷為憑（見卷二十第75頁、138頁、第150頁），
    並由原告具狀聲請施秀枝、施秀娟、施宏維為承受訴訟人（
    見卷十三第12頁）。
  ㈤系爭705地號土地共有人施學文之繼承人之一即被告施許素梅
    ，於訴訟繫屬中104年11月7日死亡，其繼承人即為被告施堯
    恩、施美雲、施美雪、施美琴、施月英，有施學文、施許素
    梅之繼承系統表在卷為憑（見卷十三第134頁、卷二十第76
    頁），是此部分仍應由施堯恩、施美雲、施美雪、施美琴、
    施月英續行訴訟，並由原告具狀聲請。
  ㈥被告施雄於訴訟繫屬後之107年2月27日死亡，其就系爭695、
    705應有部分由施教玲辦妥繼承登記完畢，有施雄繼承系統
    表、土地登記謄本在卷為憑（見卷二十第85頁、138頁、第1
    50頁），並由原告具狀聲請施教玲為承受訴訟人（見卷十七
    第31頁）。至原告雖亦聲請施雄之繼承人楊儒鈴、施素貞、
    施素蓁、施素霞、施素宜、施素燁承受訴訟（卷十七第31頁
    ），惟嗣後已由被告施教玲辦妥繼承登記，原告亦撤回對施
    雄其他繼承人之訴訟（見卷十八第117、118頁），併予敘明
    。
  ㈦被告施學燧於訴訟繫屬後之107年6月14日死亡，其就系爭695
    、705應有部分由施文惠、施宜萱辦妥繼承登記完畢，有失
    學遂繼承系統表、土地登記謄本在卷為憑（見卷二十第78、
    139頁、第150、151頁），並由原告具狀聲請施文惠、施宜
    萱為承受訴訟人（見卷十七第31頁）。至原告雖亦聲請施學
    遂之繼承人彭玉蓉承受訴訟（卷十七第31頁），惟嗣後已撤
    回（見卷十九第95頁），併予敘明。
  ㈧被告施仙桃於訴訟繫屬後之106年11月23日死亡，其繼承人陳
    佳欣、陳惠玲、陳其豐、陳其隆均拋棄繼承，有本院107年3
    月16日彰院曜家健107司繼字第266函在卷可稽（見卷十七第
    242至245頁），又施仙桃之繼承人施義顯嗣後於108年7月15
    日死亡，其繼承人林月霞、施評凱、施貝其、施怡如、施怡
    旭、許芷璇、許雯晴、王浚丞均已拋棄繼承，有本院家事庭
    108年12月24日彰院曜家康108年度司繼字第1327號函、被繼
    承人施仙桃、施義顯繼承系統表在卷為憑（見卷二十第46、
    47、51、80頁），是施仙桃之繼承人僅餘陳義昌，原告聲請
    由陳義昌承受訴訟，尚無不合。
  ㈨被告施朝波於訴訟繫屬後之105年11月15日死亡，其繼承人均
    拋棄繼承，有臺灣新北地方法院家事庭108年12月24日函文
    在卷為憑（見卷二十第43頁），原告聲請選任施朝波之遺產
    管理人，臺灣新北地方法院以109年度司繼字第401號裁定由
    王敏祝地政士為被繼承人施朝波之遺產管理人，有該裁定在
    卷為憑（見卷二十第44至45頁），是原告具狀聲請由王敏祝
    地政士承受訴訟，並無不合。至原告曾聲請林玉鸞、施慶忠
    承受訴訟，為渠等均已拋棄繼承，故原告於109年7月28日具
    狀撤回對林玉鸞、施慶忠之訴訟（見卷二十第37頁），亦無
    不合。
  ㈩系爭695、705地號土地共有人施岸之繼承人之一即被告陳愛
    蘭，於訴訟繫屬中108年6月5日死亡，其繼承人即為被告施
    梓豐、施淑芳、施明宜，有施岸、陳愛蘭之繼承系統表在卷
    為憑（見卷十九第158頁、卷二十第77頁），並由原告聲明
    承受訴訟（見卷二十第29至42頁），是此部分應由施梓豐、
    施淑芳、施明宜續行訴訟。
  系爭695、705地號土地共有人施三之繼承人之一即被告施林
    葉，於訴訟繫屬中110年11月21日死亡，其繼承人即為被告
    施教佳、施堯彬、施教鏈、施淑姿，有施林葉之繼承系統表
    在卷為憑（見卷二十二第172頁），是此部分應由被告施教
    佳、施堯彬、施教鏈、施淑姿續行訴訟。
  被告施武照於訴訟繫屬中之111年6月20日死亡，其繼承人為
    施余定、施孟岳、施孟峯，有繼承系統表、戶籍謄本在卷為
    憑（見卷二十三第127至139頁），原告聲明承受訴訟（見卷
    二十三第127、129頁），核無不合，應予准許。
二、次按訴狀送達後，原告不得將原訴變更或追加他訴，但該訴
    訟標的對於數人必須合一確定時，追加其原非當事人之人為
    當事人者，不在此限，民事訴訟法第255條第1項第5款定有
    明文。查：
  ㈠原告起訴請求分割系爭695、705地號土地，為固有必要共同
    訴訟，其訴訟標的對於共同訴訟之各人必須合一確定。而原
    告於起訴時就系爭705地號土地原登記共有人施學文之繼承
    人，漏列施志明（97年10月5日死亡）之繼承人即林俐娜、
    施浩然、施乃安為被告，顯未以其他共有人全體為被告，當
    事人適格有欠缺，原告於109年12月27日具狀追加上開繼承
    人林俐娜、施浩然、施乃安為被告，有繼承系統表、戶籍謄
    本、追加被告狀足憑(見卷二十第123至127頁、第282至286
    頁、第292頁)，乃就訴訟標的對於數人必須合一確定請求分
    割共有物訴訟，追加其原非當事人之人為被告，程序上應予
    准許。
三、再按訴訟繫屬中為訴訟標的之法律關係，雖移轉於第三人，
    於訴訟無影響。前項情形，第三人經兩造同意，得聲請代移
    轉之當事人承當訴訟；僅他造不同意者，移轉之當事人或第
    三人得聲請法院以裁定許第三人承當訴訟。前項裁定，得為
    抗告。第一項情形，第三人未參加或承當訴訟者，當事人得
    為訴訟之告知；當事人未為訴訟之告知者，法院知悉訴訟標
    的有移轉時，應即以書面將訴訟繫屬之事實通知第三人。民
    事訴訟法第254條第1項至第4項定有明文。經查：
　㈠被告施政義就系爭2筆土地，分別均有70/2520之應有部分，
    於訴訟繫屬中於104年5月7日分別將上開土地移轉予被告施
    俊杰、施錫江，移轉後被告施俊杰、施錫江就系爭2筆土地
    之應有部分分別為68/2520、52/2520（見卷二十第131頁）
    ，並具狀陳報此部分由被告施俊杰、施錫江承當訴訟（見卷
    七第115頁），原告具狀同意（見卷八第11頁），此部分應
    由被告施俊杰、施錫江承當訴訟。　
　㈡被告詹謨於訴訟繫屬中，將系爭695地號土地應有部分28/252
    0移轉予被告詹天開，被告詹天開之應有部分增加為56/2520
    ，此有土地登記謄本為憑（見卷二十第134頁），原告具狀
    由被告詹天開承當訴訟（見卷十三第11頁），被告詹謨、詹
    天開均未表示反對，此部分由被告詹天開承當訴訟。　
　㈢被告施義哲於訴訟繫屬中，就系爭695、705地號土地應有部
    分20/2520移轉予施玄揚，有土地登記謄本在卷為憑（見卷
    二十第137頁、第149頁），原告具狀由施玄楊承當訴訟（見
    卷十三第12頁），被告施義哲、施玄揚均未表示反對，此部
    分由施玄揚承當訴訟。
　㈣被告施朝龍於訴訟繫屬中，就系爭695、705地號土地之應有
    部分，於106年12月11日以買賣為原因移轉予被告施朝宗，
    此有土地登記謄本在卷為憑（見卷二十第132頁、第145頁）
    ，原告具狀由施朝宗承當訴訟（見卷十七第32頁），被告施
    朝宗、施朝龍均未表示反對，此部分由施朝宗承當訴訟。
　㈤被告何瓊花於訴訟繫屬中，就系爭系爭695、705地號土地之
    應有部分，於107年9月11日以買賣為原因移轉予被告施俊杰
    ，此有土地登記謄本在卷為憑（見卷二十第131頁、第144頁
    ），被告何瓊花及原告均具狀由施俊杰承當訴訟（見卷十七
    第256頁、卷十八第30頁），此部分由施俊杰承當訴訟。
四、撤回起訴部分：按分割共有物訴訟，兼具形成之訴的本質，
    分割共有物之判決，將消滅或變更原共有關係。其訴訟標的
    對於共同訴訟的全體當事人，必須合一確定，依法律規定必
    須一同起訴或一同被訴，原告或被告才有訴訟實施權，始為
    當事人適格，而為固有必要共同訴訟。如非實體上之共有人
    ，即與分割共有物之訴訟標的無關，自無合一確定之可言，
    而非適格之當事人。換言之，所謂分割共有物之訴訟標的必
    須合一確定者，僅存在於實體上之共有人間，非泛指形式上
    之一切共同被告或共同原告。（臺灣高等法院暨所屬法院10
    7年法律座談會民事類提案第16號審查意見參照）。
　㈠原告起訴主張被告何瓊花、陳宏溢、陳芳微、陳芳蘭為訴外
    人即系爭695地號土地、705地號土地原登記共有人陳錦樹之
    繼承人，請求被告何瓊花、陳宏溢、陳芳微、陳芳蘭就原登
    紀陳錦樹名下之土地辦理繼承登記及請求分割土地。惟於本
    院審理中陳錦樹之繼承人已辦理繼承登記完畢，由被告何瓊
    花一人繼承，有土地登記謄本在卷為憑（見卷五第127頁）
    ，原告乃於104年2月10日具狀撤回對陳宏溢、陳芳微、陳芳
    蘭之起訴（見本院卷五第120頁）。
　㈡被告施秋東於訴訟繫屬後之104年8月19日死亡，其繼承人均
    拋棄繼承，而由施長卿為遺產管理人一事，有本院105年度
    司繼字第818號裁定在卷為憑（見卷十三第177、178頁），
    本應由施長卿承受訴訟，惟嗣後被告施秋東之遺產管理人就
    系爭695、705地號應有部分均出售予被告施啟榮一事，有土
    地登記謄本在卷為憑（見卷十五第98頁、第111頁），原告
    具狀撤回對被告施秋東之訴訟（見卷十五第84頁），應係維
    持固有必要共同訴訟之當事人適格，自無民事訴訟法第56條
    第1項第2款之適用，應予准許。　　
五、除被告施鈞耀、童施水桃、施文惠、施宜萱、施學、施玉
    霞、施教柱、施錫江、施文隆、施文裕、施啟榮、施燦成外
    ，其餘被告經合法通知，未於本院最後言詞辯論期日到庭，
    經核無民事訴訟法第386條所列各款事由，爰依原告之聲請
    ，此部分由其一造辯論而為判決。
貳、實體部分：
一、原告主張：
　㈠系爭土地為兩造所共有，各共有人之應有部分詳如附表一所
    示。系爭2筆土地之使用分區為特定農業區、使用地類別為
    農牧用地，屬於農業發展條例規定之耕地。系爭土地並未約
    定不分割之期限，亦無因物之使用目的或依法令規定不能分
    割之情形，兩造無法達成分割協議，爰依民法第823條第1項
    、第824條第6項規定，訴請法院分割。
　㈡又系爭695、705地號土地之共有人施三、施岸、施仙桃、施
    武照、施學文均已死亡，渠等之繼承人如附表一編號之被告
    未辦理繼承登記，爰聲明請求辦理繼承登記。
　㈢系爭2筆土地均為特定農業區之農牧用地，共有人前已定有分
    管約定各自使用，如依地上物之使用現況分割較合乎共有人
    之利益。伊同意被告施學、施啟榮所提彰化縣溪湖地政事
    務所110年8月26日溪測土字第1115號複丈成果圖（見卷二十
    二第32頁）所示之分割方案（下稱施學等方案，如附圖一
    ），該方案係局部修正原告所提即彰化縣溪湖地政事務所10
    9年9月30日溪測土字第1491號複丈成果圖所示方案（見卷二
    十第118、119頁，下稱原告方案，如附圖二）所得，而原告
    分割方案係依各共有人使用土地之現況繪製，符合目前各共
    有人地上物使用之情形，避免拆除地上物之後續紛爭，對於
    面積之增減大多數共有人亦同意以每坪新臺幣（下同）6,00
    0元互為找補，而有適當之補償。伊不同意被告施玉霞所提
    彰化縣溪湖地政事務所111年1月14日溪測土字第79號複丈成
    果圖所示之分割方案（見卷二十二第183至184頁，下稱被告
    施玉霞方案，如附圖三），因被告施玉霞方案以各共有人持
    分面積繪製之分割方案，嗣後顯然造成拆除地上物之問題，
    且該方案編號O2僅分配予被告施教柱、編號V部分僅分配予
    被告施令，違反渠等應分配同一筆土地維持共有之規定，應
    不足採。
　㈣並聲明：1.附表一編號2至23之被告應就被繼承人施三所有系
    爭695地號土地應有部分56/2520、系爭705地號土地應有部
    分56/2520辦理繼承登記。2.被告陳義昌應就被繼承人所有
    系爭695地號土地應有部分1/18、系爭705地號土地應有部分
    1/18辦理繼承登記。3.附表一編號28至37、39至41之被告應
    就被繼承人施岸所有系爭695地號土地應有部分70/2520、系
    爭705地號土地應有部分70/2520辦理繼承登記。4.附表一編
    號85至101、107至109之被告應就被繼承人施學文所有系爭7
    05地號土地應有部分140/2520辦理繼承登記。5.被告施余定
    、施孟岳、施孟峯應就施武照所有系爭695地號土地應有部
    分74/2520、系爭705地號土地應有部分73/2520辦理繼承登
    記。6.兩造共有系爭695、705地號土地應分割如彰化縣溪湖
    地政事務所110年8月26日溪測土字第1115號複丈成果圖所示
    。7.系爭695地號土地部分應依附表三即宏大不動產估價師
    聯合事務所111年2月17日鑑價報告各共有人相互找補金額欄
    所示由共有人互相找補；系爭705地號土地應依附表四即民
    事準備九狀附表15所示互相找補（卷二十第310頁）。
二、被告則以：
  ㈠被告施玉霞：伊長期在伊提出之分割方案系爭695地號土地編
    號F1從事農作，並投入電力、水利設施，亦有圍牆；且伊在
    系爭705地號土地亦有應有部分18/108，伊欲取得系爭705地
    號土地之原物，不同意接受金錢補償，伊不同意被告施學
    等之方案。伊提出之分割方案係以共有人早年分管範圍及應
    有部分為依據，土地之分得人可臨現有道路、或與共有人自
    有之鄰地相連，並無分割後為袋地之情形，亦無互相找補之
    必要，應較符合全體共有人之利益，請求依附圖三所示被告
    施玉霞之方案分割等語。
  ㈡被告施錫江：被告施玉霞沒有把每個人實際占有面積算清楚
    ，不然不可能沒有找補問題，被告施玉霞把系爭695地號編
    號T併入U伊可以接受，原告或被告施學等方案把U、T分開
    也可以，但是面積不能縮小。依照分管契約伊應該有1772平
    方公尺，系爭695地號土地編號U部分最少有1772平方公尺伊
    才同意，伊同意施學等之方案等語。
  ㈢被告施教柱：伊在系爭695地號土地上有建物，3個分割方案
    都將建物坐落土地即編號O1分給伊，但被告施玉霞方案分給
    伊的O1面積只有439平方公尺，只有留建物旁邊2公尺的空間
    給伊，伊在那邊有掛冷氣，空間太小沒有辦法修冷氣，伊同
    意原告或被告施學等的方案等語。
  ㈣被告施文裕、施文隆：伊同意原告或施學方案，不同意被告
    施玉霞方案。
  ㈤被告施學、施啟榮：同意施學等之方案。
  ㈥被告施燦成：同意原告或施學等之方案。　　
  ㈦被告施議盛：原告方案將伊分為R1、R2，伊不同意分為兩筆
    土地，不同意原告方案。
  ㈧被告施文斐：同意原告方案。
  ㈨被告施令：同意原告方案。
  ㈩被告施教本、陳存禮、顏國基、陳宗堯、陳粒豐、施教琪、
    施義濱、施義波、施旭村、施錦綉、施明湶、施俞宏、施長
    樂、施麗珠、施麗絲、施森田、施梓豐、施淑芳、施明宜、
    楊邁、施堯耕、施堯欽、施佩玲、施義焜、施蔡寶珠、施朝
    宗、施文通、施教深、施令、詹來、詹天送、詹天助、詹天
    開、施秀汝、施俊杰、施人愷、施豪亮、劉施富美、陳施貴
    美、施錫絃、施鈞耀、施龍華、施翔譯、施教佳、施秀芬、
    施淑姿、施教鏈、施堯彬、施炳輝、施憲文、楊燕雪、施秋
    旺、施靜芬、施朝波遺產管理人王敏祝雖未到庭，然具狀表
    示同意原告分割方案。
  其餘被告未到庭亦未具狀表示意見。
三、本院判斷：
　㈠按因繼承、強制執行、徵收、法院之判決或其他非因法律行
    為，於登記前已取得不動產物權者，應經登記，始得處分其
    物權，民法第759條定有明文。又分割共有物，性質上為處
    分行為，依民法第759條規定，共有不動產之共有人中有人
    死亡時，於其繼承人未為繼承登記以前，固不得分割共有物
    。惟原告如於本件訴訟中，請求死亡共有人之繼承人辦理繼
    承登記，並合併對繼承人及其餘共有人為分割共有物之請求
    ，不但符合訴訟經濟原則，亦與民法第759條及強制執行法
    第130條規定之旨趣無違（最高法院69年度台上字第1012號
    、91年度台上字第832號判決參照）。原告起訴請求分割系
    爭695、705地號土地，原共有人施三於起訴前死亡，其繼承
    人為被告陳淑雲等22人；原共有人施岸於起訴前死亡，其繼
    承人為被告施義濱等13人；原共有人施學文於起訴前死亡，
    其共有人為被告施堯恩等20人；被告施仙桃則於訴訟繫屬中
    死亡，其繼承人為被告陳義昌；被告施武照於訴訟繫屬中死
    亡，其繼承人為施余定、施孟岳、施孟峯，惟其等迄未辦理
    繼承登記登記等情，有繼承系統表及其被繼承人之戶籍謄本
    在卷可稽，因分割共有物係處分行為，原告請求被告陳淑雲
    等22人、被告施義濱等13人、被告施堯恩等20人、被告陳義
    昌、施余定、施孟岳、施孟峯，應就共有人施三、施岸、施
    學文、施仙桃、施武照所遺如附表一所示土地之應有部分辦
    理繼承登記，核屬有據，應予准許。
　㈡按各共有人，除法令另有規定外，得隨時請求分割共有物。
    但因物之使用目的不能分割或契約訂有不分割之期限者，不
    在此限；共有人相同之數不動產，除法令另有規定外，共有
    人得請求合併分割，民法第823條第1項定有明文。系爭2筆
    土地為兩造共有，其應有部分詳如附表一所示，系爭土地並
    無不分割期限之約定，亦無因物之使用目的，或依法令規定
    不能分割之情形，兩造既就分割方法無法達成協議，被上訴
    人請求分割系爭土地，於法有據，應予准許。
　㈢裁判分割共有物，屬形成判決，法院定共有物之分割方法，
    固應斟酌當事人之聲明、共有物之性質、經濟效用及全體共
    有人之利益等，而本其自由裁量權為公平合理之分配，但並
    不受當事人聲明、主張或分管約定之拘束（最高法院93年度
    台上字第1797號裁定參照）。是共有物分割應審酌共有人之
    應有部分比例，各共有人之意願，各共有人間有無符合公平
    之原則，及整體共有人之經濟利益等因素為通盤之考量，以
    求得最合理之分割方法。經查：
　1.按依區域計畫法劃定為特定農業區之農牧用地為耕地，每宗
    耕地分割後每人所有面積未達0.25公頃者，不得分割，但89
    年1月4日修正施行後所繼承之耕地，或同日修正施行前之共
    有耕地，得分割為單獨所有，農業發展條例（下稱農發條例
    ）第3條第11款、第16條第1項第3、4款分別定有明文。準此
    ，89年1月4日修正施行後所繼承之耕地，或同日修正施行前
    之共有耕地，如符合民法第824條第6項規定之要件，即得與
    其他土地合併分割，且分割後每人所有面積不受0.25公頃之
    限制（最高法院107年度台上字第1452號判決參照）。再按
    農發條例第16條第1項第3款及第4款所定共有耕地，辦理分
    割為單獨所有者，應先取得共有人之協議或法院確定判決，
    其分割後之宗數，不得超過共有人人數；又依農發條例第16
    條第1項第4款規定申辦分割之共有耕地，部分共有人於本條
    例修正後，移轉持分土地，其共有關係未曾終止或消滅，且
    分割後之宗數未超過修正前共有人數者，得申請分割，農發
    條例第16條第2項、耕地分割執行要點第11點亦有明文。查
    系爭695地號土地屬特定農業區之農牧用地，於農發條例89
    年1月4日修正施行前之共有人有50人，其中公同共有人為7
    人，又土地所有權人施教柱於105年間將其部分之應有部分
    贈與施令，是依農發條例第16條規定，系爭695地號土地最
    多可分割為42筆，且施教柱與施令應分配同一筆維持共有；
    系爭705地號土地於農發條例89年1月4日修正施行前共有人
    為44人，公同共有人為7人，於公同共有關係終止前，依農
    發條例得分割最多38筆土地等情，有彰化縣溪湖地政事務所
    108年8月13日溪地二字第1080004006號函在卷為憑（見卷十
    九第30、31頁），可知系爭土地倘分割宗數未超過農發條例
    第16條第1項第3款、第4款規定之共有人數者，即系爭695地
    號土地最多42筆（惟施教柱、施令應維持共有）、系爭705
    地號土地最多38筆土地，得分割為單獨所有外，分割後每人
    所有面積亦不受0.25公頃之限制。
　2.系爭土地位於彰化縣埔鹽鄉，屬都市計畫範圍外的土地，區
    域特性屬農業發展區，其鄰近主要土地利用情形為農業使用
    ，系爭695地號土地面積為21551平方公尺，大致上呈倒L型
    ，僅南側小部分臨番金路，北側臨田間道路，其餘部分均未
    臨路，土地內有部分為私設通路；系爭705地號土地面積136
    4平方公尺略呈梯型，東側與南側臨私設道路，各共有人分
    別占用系爭土地內特定範圍，或種植作物、或建築房舍使用
    等情，有系爭土地之登記謄本、地籍圖謄本、本院勘驗測量
    筆錄、彰化縣溪湖地政事務所複丈日期103年10月1日溪測土
    字第1489號複丈成果圖在卷可稽（見卷二十第128至151頁、
    卷一第247至249頁、第253至262頁、卷四第2、3頁），且為
    兩造所不爭執，堪可認定。
　3.查被告施學等提出之分割方案與原告方案之差異，在於系
    爭695地號土地部分，被告施學等之方案將原告方案之編號
    I、J、b2坵塊與編號F1坵塊位置互換，以及原告方案之編號
    V分為V與g1，將編號V被告施令分得面積縮小、編號g1分歸
    被告施啟榮；至於其餘分割方式與分得人均與原告方案相同
    （見卷二十第118、119頁，卷二十二第32頁）；系爭705地
    號土地則與原告方案相同，即被告施學等之方案除就編號I
    、J、b2、F1、V、g1之外，與原告方案並無差異，應為修正
    原告方案。修正之原因為：被告施學於本院審理時稱：被
    告施文惠、施宜萱、施三之繼承人、施岸之繼承人伊們都是
    堂兄弟妹，伊們希望可以分在同一邊，且修正原告方案已得
    被告施文惠、施宜萱、施三之繼承人、施岸之繼承人同意等
    語（見卷二十一第61頁），被告施啟榮稱：原告分割方案伊
    分得的面積不足，施令分得的面積太多，伊修正原告方案取
    得g1車庫的位置，伊有意願取得原物等語（見卷二十一第13
    頁）。足認施學等之修正部分，除編號F1之被告施玉霞外
    ，已得其餘變動之共有人同意，先予敘明。
　4.本院審酌施學等之方案編號X、Y、Z東邊為既有道路，編號
    V部分可由左側同段691-7地號土地出入，此有現況套繪地籍
    測量成果圖、現場照片為據（見卷一第252、259至261頁）
    ，至於Q1部分與鄰地691-2地號土地上有同一建物，故將Q1
    分予建物所有人即施蔡寶珠，編號G之南側與同段691-33地
    號相連，可由該地號出入，亦有現況套繪地籍測量成果圖為
    憑（見卷一第252頁），是如附圖一所示被告施學等之方案
    ，並無分割後為袋地之情形。又共有人施學燧、施教本、陳
    存禮、顏國基、陳宗堯、陳粒豐、何瓊花、施教琪、施文裕
    、施文隆、施義濱、施義波、施旭村、施錦綉、施明湶、施
    俞宏、施長樂、施麗珠、施麗絲、施森田、施梓豐、施淑芳
    、施明宜、楊邁、施堯耕、施堯欽、施佩玲、施義焜、施蔡
    寶珠、施朝宗、施朝龍、施文通、施教深、施令、詹來、詹
    天送、詹天助、詹天開、施燦成、施教柱、施秀汝、施錫江
    、施俊杰、施武照、施人愷、施豪亮、劉施富美、陳施貴美
    、施錫絃、施鈞耀、施龍華、施翔譯、施林葉、施教佳、施
    秀芬、施淑姿、施教鏈、施堯彬、施炳輝、施文斐、施憲文
    、楊燕雪、施義哲、施朝波之遺產管理人王敏祝、施玄揚、
    施秋旺、施靜芬均具狀表示同意原告方案並同意以每坪6,00
    0元為找補依據等節，有同意書附卷可參（見卷十三第179至
    197頁、卷二十一第68至72頁），原告及被告施教柱、施錫
    江、施燦成、施文隆均到庭表示同意施學等之方案等語（
    見卷二十三第199頁）。本院審酌施學等之方案分割後土地
    完整、可經由留設之私設道路或分得人所有之鄰地通往道路
    ，交通尚稱便利，且依使用現狀分配土地，分得面積不足之
    共有人則以金錢補償，亦非不合理之舉措，且本件大部分共
    有人均同意原告方案，而被告施學等之方案就修正原告方
    案之部分，除被告施玉霞外，亦已得變動位置之共有人同意
    ，其餘依原告方案並無變動位置、面積之其他共有人，曾出
    具同意書表明同意原告方案，嗣後則未出庭亦未具狀表示反
    對施學等方案，至被告施議盛雖表示不同意該方案，惟迄
    未提出不同之分割方案供本院審酌，堪認被告施學等方案
    係得多數共有人同意，且尚稱公平適當，堪予採取。從而，
    本院斟酌上情，兼衡共有物之性質、共有人意願、利害關係
    、分割後土地經濟效用及交通等各項因素，認附圖一及附表
    二所示分割方案於各共有人間尚孚公平，並無獨厚一人或有
    害於經濟效用之情形，且符合法令規定，屬公允、適當而可
    採。
　5.被告施玉霞之方案（如附圖三）就系爭695地號土地之分割
    方案，被告施令與施教柱就編號V部分未維持共有，已有違
    反農發條例第16條規定之情形。又被告施教柱稱：伊的房子
    （按位於編號O1）是在分割訴訟之前的102年蓋的，土地本
    來就是祖先的，不是施玉霞的，伊蓋的時候根本還沒有道路
    且伊的持份足夠，伊同意原告的方案，不同意施玉霞的方案
    ，因為他的分割方案會傷到伊的房子等語（見卷二十一第12
    頁反面）；原告及被告施學、施文隆、施文裕均稱不同意
    被告施玉霞方案（見卷二十二第113頁反面），被告施玉霞
    亦未提出經其他共有人同意該方案之證據，難認被告施玉霞
    之方案為適當。
  ㈣再按以原物為分配時，如共有人中有未受分配，或不能按其
    應有部分受分配者，得以金錢補償之，民法第824條第3項定
    有明文，是法院裁判分割共有物，除應斟酌各共有人之利害
    關係，及共有物之性質外，尚應斟酌共有物之價格，倘共有
    人中有不能按其應有部分受分配，或所受分配之不動產，其
    價格不相當時，法院非不得命以金錢補償之。本件系爭2筆
    土地依附圖一所示方案分割，有各共有人不能按其應有部分
    比例分配土地面積之情形，依前揭說明，當以金錢補償之。
    審酌系爭土地為特定農業之農牧用地，價值已不高，且本件
    共有人數眾多、分割土地筆數亦非少，如委請鑑定機關鑑定
    補償基準，需費鉅額鑑定費用；又系爭土地之共有人施學燧
    、施教本、陳存禮、顏國基、陳宗堯、陳粒豐、何瓊花、施
    教琪、施文裕、施文隆、施義濱、施義波、施旭村、施錦綉
    、施明湶、施俞宏、施長樂、施麗珠、施麗絲、施森田、施
    梓豐、施淑芳、施明宜、楊邁、施堯耕、施堯欽、施佩玲、
    施義焜、施蔡寶珠、施朝宗、施朝龍、施文通、施教深、施
    令、詹來、詹天送、詹天助、詹天開、施燦成、施教柱、施
    秀汝、施錫江、施俊杰、施武照、施人愷、施豪亮、劉施富
    美、陳施貴美、施錫絃、施鈞耀、施龍華、施翔譯、施林葉
    、施教佳、施秀芬、施淑姿、施教鏈、施堯彬、施炳輝、施
    文斐、施憲文、楊燕雪、施義哲、施朝波之遺產管理人王敏
    祝、施玄揚、施秋旺、施靜芬均具狀表示同意找補金額以每
    坪6,000元計算已如上述，衡酌系爭2筆土地於111年1月之土
    地公告現值均為每平方公尺1,300元，有土地謄本為憑（見
    卷二十三第201頁、229頁），換算每坪約4,290元，則多數
    共有人同意以每坪6,000元為補償，應無對其他未表示意見
    之共有人不利之情形。至被告施玉霞雖表示不同意上開補償
    金額云云（卷十七第12頁），然被告施玉霞主張就系爭695
    地號土地應採其所提出以應有部分為分割依據之分割方案，
    系爭705地號則主張以每坪6,000元補償未分得人等語（見卷
    二十一第40頁），堪信被告施玉霞就本件分割方案如需補償
    ，以每坪6,000元計算找補金額亦為其主張之內容，難認該
    補償方式有何損害被告施玉霞之利益。爰以該基準為共有人
    相互間補償之依據，並據此計算如附表三系爭695地號、附
    表四系爭705地號之找補金額。
四、綜上所述，系爭土地依其情形並非不能分割，共有人間亦無
    不分割之特約，惟未能達成分割協議。原告訴請裁判分割，
    自屬有據。經本院綜觀共有人之應有部分、使用現況、各共
    有人對於土地之生活、情感依附關係、土地永續經營原則，
    並斟酌系爭土地之地形、使用地類別及使用分區、道路聯絡
    情形、分割前後之土地格局方整性、各共有人間利益平衡，
    及共有物之經濟效用得於分割後達效益最大化等節，認系爭
    土地按附圖一及附表二所示方法分割，並按如附表三、四所
    示金額互為找補，較為公平合理，俾利兩造，爰判決如主文
    所示。
五、第按應有部分有抵押權或質權者，其權利不因共有物之分割
    而受影響。但有下列情形之一者，其權利移存於抵押人或出
    質人所分得之部分：一權利人同意分割；二權利人已參加共
    有物分割訴訟；三權利人經共有人告知訴訟而未參加，民法
    第824條之1第2項；前項但書情形，於以價金分配或以金錢
    補償者，準用第881條第1項、第2項或第899條第1項規定。
    又訴訟之結果，於第三人有法律上利害關係者，法院得於第
    一審或第二審言詞辯論終結前相當時期，將訴訟事件及進行
    程度以書面通知該第三人，民事訴訟法第67條之1第1項亦有
    明文。查被告陳粒豐前於94年12月20日將其所有之系爭695
    地號土地應有部分19/2520設定最高限額抵押權予臺中商業
    銀行股份有限公司；被告施朝波（已歿，由王敏祝地政士即
    施朝波之遺產管理人承受訴訟）於100年11月4日將系爭695
    地號土地應有部分4/2520、系爭705地號土地其所有之應有
    部分4/2520設定抵押權與邱紅玲（已歿，其繼承人為受告知
    人張景如、尹鈺喬）；被告施議盛於109年11月17日、110年
    2月26日將其所有之系爭695地號土地應有部分35/2520、系
    爭705地號土地應有部分35/2520設定最高限額抵押權與許紹
    龍、蔡祥賢，有土地登記謄本他項權利部記載可稽（見本院
    卷二十三第225、227頁、第251、253頁）。而前開抵押權人
    業經本院告知訴訟，有送達證書在卷可佐（見回證卷），揆
    之首揭規定，原先抵押權之設定依法即移存於被告陳粒豐、
    王敏祝地政士即施朝波之遺產管理人、施議盛所分得部分及
    對渠等之補償金有權利質權，併此敘明。
六、末按分割共有物之訴，本質上屬無訟爭性之非訟事件，兩造
    本可互換地位。本件原告起訴雖於法有據，但被告之應訴實
    因訴訟性質所不得不然；且定共有物分割之方法，可由法院
    自由裁量為適當之分配，不受任何共有人主張之拘束，則本
    件縱准原告分割共有物之請求，並採行原告方案分割，然因
    分割共有物之訴，係以請求分割共有物之形成權為訴訟標的
    ，當事人所提出之分割方法，僅供法院之參考，其分割方法
    ，對於各共有人而言，並無勝負之問題，當事人提出其認為
    適當之分割方法，應認屬防禦其權利所必要，故本件訴訟費
    用之負擔，自應由兩造各按其應有部分之比例負擔較為合理
    ，爰就訴訟費用負擔判決如附表五所示。
七、本件事證已臻明確，兩造其餘攻擊防禦方法及未經援用之舉
    證，經審酌核與本件判決結果不生影響，不再逐一論述，附
    此敘明。
八、訴訟費用負擔之依據：第80條之1、第85條。　　
中　　華　　民　　國　　111 　年　　9 　　月　　15　　日
                  民事第二庭    法　官　王姿婷
以上正本係照原本作成。
如對判決上訴，應於判決送達後20日內向本院提出上訴狀。如委
任律師提起上訴者，應一併繳納上訴審裁判費。
中　　華　　民　　國　　111 　年　　9 　　月　　16　　日
                                書記官　謝志鑫
附表一：系爭695、705地號土地共有人及應有部分：
編號 共有人 695地號  705地號  備註   應有部分 面積（m2) 應有部分 面積（m2)  1 施志松 1/9 2,394.56 1/9 151.56 　  施三之繼承人   　  未辦繼承繼承人2〜23 2 陳淑雲 公同共有 56/2520 478.91 公同共有56/2520 30.31 　 3 施義淋      4 施麗娜      5 施于春      6 陳施貴美      7 劉施富美      8 施錫絃      9 施鈞耀      10 施龍華      11 施翔譯      12 施秀芬      14 施教佳      15 施堯彬      16 施教鏈      17 施淑姿      18 陳滄壕      19 陳柏榮      20 陳薪媄      21 陳慶南      22 陳素霞      23 陳素梅            原施雄繼承人24-1～7所有，嗣107.9.25由24-1施教鈴一人繼承 24-1 施教鈴 20/2520 171.04  20/2520 10.83 　       已於104年5月7日移轉予54施俊杰、55施錫江 26 童施水桃 70/2520 598.64  70/2520 37.89 　 27 施文斐 1/252 85.52  1/252 5.41 　  施岸之繼承人   　  未辦繼承繼承人28〜37,39〜41，（38）陳愛蘭108.6.5歿 28 施義濱 公同共有 70/2520 598.64 公同共有70/2520 37.89 　 29 施義波     　 30 施旭村     　 31 施錦綉     　 32 施明湶     　 33 施俞宏     　 34 施長樂     　 35 施麗珠     　 36 施麗絲     　 37 施森田     　       108.6.5歿（陳愛蘭） 39 施梓豐     　 40 施淑芳     　 41 施明宜     　 42 施炳輝 1/252 85.52  1/252 5.41 　  （施學燧之繼承人）     於108.1.10由43-2、43-3辦理繼承登記 （原共有人施學燧） 43-2 施文惠 1/90 239.46  1/90 15.16 　 43-3 施宜萱 1/90 239.46  1/90 15.16 　 44 施學勲 6/270 478.91  6/270 30.31 　 45 施蔡寶珠 70/2520 598.64  70/2520 37.89 　       於104.08.19死亡,繼承人於106.10.16將兩筆土地賣予82施啓榮 （原共有人施秋東） 47 施憲文 1/756 28.51  1/756 1.8 　 48 楊燕雪 5/756 142.53  5/756 9.02 　 49 施玉霞 18/108 3,591.83  18/108 227.33 　 50 施教柱 1499/54000 598.24  283/10080 38.3 於105.10.25將695地號移轉1/54000給70施令 51 施教琪 3/108 598.64  3/108 37.89 　       於105.04.07由52-1施靜芬繼承 （原共有人施錦津） 52-1 施靜芬 1/378 57.01  1/378 3.61 原施錦津所有，於105.04.07由施靜芬繼承 53 施秋旺 1/189 114.03  1/189 7.22 　 54 施俊杰 68/2520 581.53  88/2520 47.63 　 55 施錫江 52/2520 444.70  53/2520 28.69 　   1/18 1,197.28  1/18 75.78 （原共有人施仙桃） 未辦繼承繼承人為56-1〜56-2，其餘56-3～56-6拋棄繼承  （施仙桃之繼承人）     繼承人施義顯108.7.15過世，繼承人56-7～56-11均已拋棄繼承，由56-2陳義昌繼承 56-2 陳義昌     　 57 施武照（已歿） 74/2520 632.85  73/2520 39.51 承受訴訟人　 施余定、施孟岳、施孟峯 58 施議盛 35/2520 299.32  35/2520 18.94 　       （原共有人施朝龍）於106.12.11將持分全數賣予60施朝宗 60 施朝宗 16/2520 136.83  16/2520 8.66 　 61 施朝波遺產管理人王敏祝 4/2520 34.21  4/2520 2.17 未辦繼承繼承人61-1〜61-2均拋棄繼承       原陳錦樹之繼承人62～65所有，嗣由62何瓊花一人繼承，後移轉與54施俊杰。 66 陳粒豐 19/2520 162.49  　  　 67 施義焜 2/54 798.19  2/54 50.52 　 68 施文隆 1/54 399.09  1/54 25.26 　 69 施文裕 1/54 399.09  1/54 25.26 　 70 施令 1/54000 0.40  837/10080 113.26 於105.10.25將705地號移轉3/10080給50施教柱       （原共有人詹謨）已於105年7月29日移轉予74詹天開 72 詹天送 28/2520 239.46 　  　 73 詹天助 28/2520 239.46  　  　 74 詹天開 56/2520 478.91 　  　 75 詹來 28/2520 239.46  　  　 76 施文通 1/252 85.52  1/252 5.41 　 77 施教深 1/252 85.52  1/252 5.41 　       （原共有人施義哲）於105年4月29日移轉予78-1 施玄揚 78-1 施玄揚 20/2520 171.04  20/2520 10.83 　 79 施人愷 9/2520 76.97  9/2520 4.87 　 80 施豪亮 9/2520 76.97  8/2520 4.33 　 81 施秀汝 4/108 798.19  4/108 50.52 　 82 施啓榮 140/2520 1,197.28  70/2520 37.89 106.10.16向46施秋東購買兩筆土地 83 施燦成 140/2520 1,197.28  　  　  （施學文之繼承人）  　 公同共有140/2520 75.78 未辦繼承繼承人編號85〜101 85 施堯恩     　 86 施美雲     　 87 施美雪     　 88 施美琴     　 89 施月英     　 90 楊邁     　 91 施堯耕     　 92 施堯欽     　 93 施佩玲     　 94 施志勲     　 95 楊施瓊花     　 96 郭重義     　 97 郭重成     　 98 郭翠紅     　 99 郭采柔     　 100 郭翠玲     　 101 施佳均     　 107 林俐娜     　 108 施浩然     　 109 施乃安     　 102 顏國基 公同共有 1/45 478.91  公同共有1/45 30.31 原顏施碧雲所有，於103.12.30由102顏國基繼承 103 陳存禮     原陳施涼所有，於104.5.15由103陳存禮繼承 104 （施金鹿之繼承人）     105.6.7死亡繼承人編號104-1~104-3 104-1 施秀枝     　 104-2 施秀娟     　 104-3 施宏維     　 105 陳宗堯     　 106 施教本     　 

附表二：分割方式
埔鹽鄉義和段695、705地號（單位：平方公尺)     編號 坐落地號 面積（㎡） 分配人 備註 A 695地號 400 施志松54/468、 施三之繼承人公同共有3024/131040、 施教鈴1080/131040、 童施水桃3780/131040、 施文斐54/13104、 施岸之繼承人公同共有3780/131040、 施炳輝54/13104、 施文惠54/4680、 施宜萱54/4680、 施學勲324/14040、 施蔡寶珠3780/131040、 施憲文54/39312、 楊燕雪270/39312、 施玉霞972/5616、 施教柱80946/0000000、 施教琪162/5616、 施靜芬54/19656、 施秋旺54/9828、 施俊杰3672/131040、 施錫江2808/131040、 陳義昌54/936、 施武照3996/131040、 施議盛1890/131040、 施朝宗864/131040、 施朝波遺產管理人王敏祝216/131040、 陳粒豐1026/131040、 施義焜108/2808、 施令54/0000000、 詹天送1512/131040、 詹天助1512//131040、 詹天開3024/131040、 詹來1512/131040、 施文通54/13104、 施教深54/13104、 施玄揚1080/13104、 施人愷486/131040、 施豪亮486/131040、 施秀汝216/5616、 施啓榮7560/13104、 施燦成7560/131040、 顏國基、陳存禮、施秀枝、施秀娟、施宏維、陳宗堯、施教本等7人公同共有54/2340  B 695地號 557   C 695地號 67   D1 695地號 670 施志松 全部 D2 695地號 670  全部 D3 695地號 351  全部 D4 695地號 340  全部 D5 695地號 401  全部 E 695地號 609 童施水桃 全部 F1 695地號 1,385 施玉霞 全部 F2 695地號 2,145  全部 G 695地號 486 顏國基、陳存禮、施秀枝、施秀娟、施宏維、陳宗堯、施教本等7人公同共有  H 695地號 486 施文惠、施宜萱 按各1/2比例維持共有 I 695地號 609 施岸之繼承人公同共有  J 695地號 486 施學勲 全部 K 705地號 73 施學文之繼承人公同共有  L1 695地號 8 陳義昌 全部 L2 695地號 1,208  全部 M1 695地號 162 施秀汝 全部 M2 695地號 426  全部 M3 705地號 186  全部 N1 695地號 436 施燦成 全部 N2 695地號 708  全部 O1 695地號 529 施教柱、施令 施教柱529/1121 施令592/1121 O2 705地號 160 施教柱 全部 P1 695地號 434 施教琪 全部 P2 695地號 175  全部 Q1 695地號 90 施蔡寶珠 全部 Q2 695地號 1,355 施蔡寶珠、施義焜 施蔡寶珠39/100 施義焜61/100 R1 695地號 178 施義盛 全部 R2 695地號 126  全部 S 695地號 158 陳粒豐 全部 T 695地號 149 施俊杰 全部 U 695地號 1,772 施俊杰、施錫江、施武照、施人愷、施豪亮 施俊杰52/196 施錫江52/196 施武照74/196 施人愷9/196 施豪亮9/196 V 695地號 592 施教柱、施令 施教柱529/1121 施令592/1121 W1 695地號 430 詹天送、詹天助、詹天開、詹來 詹天送65/10000 詹天助2484/10000 詹天開4967/10000 詹來2484/10000 W2 695地號 104 詹天送 全部 X 695地號 916 施教鈴、施憲文、楊燕雪、施靜芬、施秋旺、施朝宗、施朝波之遺產管理人王敏祝、施文通、施教深、施玄楊 施教鈴40/270 施憲文8/270 楊燕雪40/270 施靜芬15/270 施秋旺30/270 施朝宗40/270 施朝波之遺產管理人王敏祝9/270 施文通24/270 施教深24/270 施玄楊40/270 Y 695地號 174 施文斐、施炳輝 按各1/2比例維持共有 g1 695地號 226 施啓榮 全部 Z 695地號 409 施啓榮 全部 A 695地號 638 施啓榮 全部 b1 705地號 135 施三之繼承人公同共有   b2 695地號 486   c 705地號 405 施文隆 全部 d 705地號 405 施文裕 全部 合計  22,915   
附表三：系爭695地號土地補償金額
附表四：系爭705地號土地補償金額（新臺幣元）
     應補償人 受補償人 施三之繼承人 施教柱 施文隆 施文裕 施秀汝 合計  190,012 220,886 689,228 689,228 245,896 2,035,250 施志松 25,678 29,846 93,137 93,137 33,227 275,025 施教鈴 1,835 2,133 6,656 6,656 2,375 19,655 童施水桃 6,420 7,464 23,289 23,289 8,309 68,771 施文斐 917 1,066 3,325 3,325 1,186 9,819 施岸之繼承人 6,420 7,464 23,289 23,289 8,309 68,771 施炳輝 917 1,066 3,325 3,325 1,186 9,819 施文惠 2,569 2,986 9,318 9,318 3,324 27,515 施宜萱 2,569 2,986 9,318 9,318 3,324 27,515 施學勲 5,136 5,971 18,630 18,630 6,647 55,014 施蔡寶珠 6,420 7,464 23,289 23,289 8,309 68,771 施憲文 305 355 1,106 1,106 395 3,267 楊燕雪 1,528 1,777 5,544 5,544 1,978 16,371 施玉霞 38,521 44,780 139,726 139,726 49,850 412,603 施教琪 6,420 7,464 23,289 23,289 8,309 68,771 施靜芬 612 711 2,219 2,219 792 6,553 施秋旺 1,223 1,422 4,438 4,438 1,583 13,104 施俊杰 8,071 9,382 29,275 29,275 10,445 86,448 施錫江 4,861 5,651 17,634 17,634 6,291 52,071 陳義昌 12,841 14,927 46,578 46,578 16,618 137,542 施武照 6,695 7,783 24,285 24,285 8,664 71,712 施議盛 3,209 3,731 11,641 11,641 4,153 34,375 施朝宗 1,467 1,706 5,323 5,323 1,899 15,718 施朝波（遺產管理人 王敏祝） 368 427 1,334 1,334 476 3,939 施義焜 8,561 9,952 31,052 31,052 11,078 91,695 施令 19,192 22,310 69,614 69,614 24,836 205,566 施文通 917 1,066 3,325 3,325 1,186 9,819 施教深 917 1,066 3,325 3,325 1,186 9,819 施玄揚 1,835 2,133 6,656 6,656 2,375 19,655 施人愷 825 959 2,993 2,993 1,068 8,838 施豪亮 734 853 2,661 2,661 950 7,859 施啟榮 6,420 7,464 23,289 23,289 8,309 68,771 施學文之繼承人 473 550 1,715 1,715 612 5,065 顏國基、陳存禮、施秀枝、施秀娟、施宏維、陳宗堯、施教本等七人 5,136 5,971 18,630 18,630 6,647 55,014 合計 190,012 220,886 689,228 689,228 245,896 2,035,250 

附表五：訴訟費用負擔比例
編號 共有人 訴訟費用負擔比例 1 施志松 1111/10000 2 施三之繼承人 222/10000 （訴訟費用連帶負擔） 3 施教鈴 79/10000 4 童施水桃 277/10000 5 施文斐 40/10000 6 施岸之繼承人 278/10000 （訴訟費用連帶負擔） 7 施炳輝 40/10000 8 施文惠 111/10000 9 施宜萱 111/10000 10 施學勲 222/10000 11 施蔡寶珠 278/10000 12 施憲文 13/10000 13 楊燕雪 66/10000 14 施玉霞 1667/10000 15 施教柱 278/10000 16 施教琪 278/10000 17 施靜芬 26/10000 18 施秋旺 53/10000 19 施俊杰 275/10000 20 施錫江 207/10000 21 陳義昌 556/10000 22 施武照 293/10000 23 施議盛 139/10000 24 施朝宗 63/10000 25 施朝波遺產管理人王敏祝 16/10000 26 陳粒豐 71/10000 27 施義焜 370/10000 28 施文隆 185/10000 29 施文裕 185/10000 30 施令 50/10000 31 詹天送 104/10000 32 詹天助 104/10000 33 詹天開 209/10000 34 詹來 104/10000 35 施文通 40/10000 36 施教深 40/10000 37 施玄揚 79/10000 38 施人愷 36/10000 39 施豪亮 35/10000 40 施秀汝 370/10000 41 施啓榮 540/10000 42 施燦成 522/10000 43 施學文之繼承人 33/10000 （訴訟費用連帶負擔） 44 顏國基 222/10000 （訴訟費用連帶負擔） 45 陳存禮  46 施秀枝  47   48 施秀娟  49 施宏維  50 陳宗堯  51 施教本